【裁判字號】    90,訴,1609
【裁判日期】    900920
【裁判案由】    申租公有土地
【裁判全文】
高雄高等行政法院裁定                             九十年度訴字第一六○九號
    原    告    甲○○
    被    告    財政部國有財產局台灣南區辦事處
    代 表 人    乙○○  處長.
右當事人間因申租公有土地事件，原告不服財政部中華民國九十年五月二十五日台財
訴字第０九０００一八四九二號訴願決定，提起行政訴訟，本院裁定如左：
    主  文
原告之訴駁回。
訴訟費用由原告負擔。
    理  由
一、按「公法上之爭議，除法律別有規定外，得依本法提起行政訴訟。」「訴訟事件
    不屬行政法院之權限者，行政法院應以裁定駁回之。」分別為行政訴訟法第二條
    及第一百零七條第一項第一款所明文規定。又按「我國關於行政訴訟與民事訴訟
    之審判，依現行法律之規定，係採二元訴訟制度，分由不同性質之法院審理。關
    於因公法關係所生之爭執，由行政法院審判，因私法關係所生之爭執，則由普通
    法院審判。行政機關代表國庫出售或出租公有財產，並非行使公權力對外發生法
    律上效果之單方行政行為，即非行政處分，而屬私法上契約行為，當事人若對之
    爭執，自應循民事訴訟程序解決。」亦經司法院釋字第四四八號解釋在案。故行
    政機關代表國家處理行政事務，如與人民因私權關係發生爭執，則屬於民事訴訟
    範圍，應向普通法院訴請裁判，非屬行政爭訟範圍。
二、本件原告起訴意旨略以：原告依據經濟部水利處第七河川局所核發之河川公地使
    用許可證明，檢附河川公地使用費繳納代金聯單，就坐落高雄縣旗山鎮○○段一
    四六六、一四六七地號等兩筆國有土地，請求被告與之訂立國有耕地租賃契約，
    然經被告以民國（下同）九十年一月十日台財產南管字第八九０００三九八四０
    號函駁回原告之申租案。惟查：國有財政局八十九年二月二十二日「研商解決民
    眾以原河川公地管理機關核發之河川新生地許可使用證明書，向本局申請承租或
    繼續許可使用原許可使用之國有非公用土地執行疑義案」會議結論第一點明白表
    示「河川管理機關核發河川公地使用許可證明，基本上係公法上之單方行為．．
    ．．．．」。因此原告依據河川公地使用許可證明，申請承租，被告許可與否，
    乃伴隨前核發許可使用證明之一部或附隨之行政行為，兩者有不可分割之關係，
    故亦屬公法行為無訛等語。而聲明求為判決撤銷被告九十年一月十日台財產南管
    字第八九０００三九八四０號函之處分及財政部九十年五月二十五日台財訴字第
    ０九０００一八四九二號訴願決定。
三、經查：本件原告因就坐落高雄縣旗山鎮○○段一四六六、一四六七地號等兩筆國
    有土地，請求被告與之訂立租賃契約，而經被告以九十年一月十日台財產南管字
    第八九０００三九八四０號函表示不予放租，予以駁回在案，乃就被告此駁回其
    承租請求之函復，提起訴願及本件行政訴訟。故原告本件向被告所請求者，乃要
    求被告與之訂立國有土地之租賃契約，即請求被告為同意出租之意思表示及訂立
    書面租賃契約之行為；惟行政機關代表國庫出租公有財產，並非行使公權力對外
    發生法律效果之單方行政行為，而屬私法上契約行為，已經司法院釋字第四四八
    號解釋在案；故本件原告請求被告就國有土地與原告訂立租賃契約，因被告不同
    意訂立而發生爭議，乃行政機關因國庫行政行為與人民所生私權關係之爭執，屬
    於民事訴訟範圍，自應向普通法院訴請裁判，非屬行政爭訟範圍；至於國有財政
    局八十九年二月二十二日「研商解決民眾以原河川公地管理機關核發之河川新生
    地許可使用證明書，向本局申請承租或繼續許可使用原許可使用之國有非公用土
    地執行疑義案」會議結論第一點所表示「河川管理機關核發河川公地使用許可證
    明，基本上係公法上之單方行為．．．．．．」等語，乃就河川管理機關為核發
    河川公地使用許可證明之性質所表示之意見，核與本件係因原告持該河川公地使
    用許可證明請求被告與之訂立租賃契約之事實及性質均不相同，是原告據此主張
    本件亦應屬公法上爭議云云，自屬誤會，不足採取。揆諸上開說明，本件原告所
    爭議之事項既應循民事訴訟以資救濟，本院對之並無審判權，亦不得提起訴願，
    以資救濟；故而，訴願機關從程序上予以駁回，為訴願不受理之決定，尚無不合
    ；原告對之提起行政訴訟，難謂為合法，應予駁回。
四、又原告提起之本件訴訟，既非屬本院權限之事件，已如前述，故原告關於被告應
    否與之訂立租賃契約之實體理由的爭執，本院即無再予論述之必要，併此敘明。
五、依行政訴訟法第一百零七條第一項第一款、第一百零四條、民事訴訟法第九十五
    條、七十八條，裁定如主文。
中      華      民      國      九十    年      九      月      二十    日
                                高雄高等行政法院第一庭
                                            審判長法官  陳光秀
                                            法      官  呂佳徵
                                            法      官  楊惠欽
右為正本係照原本作成。
如不服本裁定，應於裁定送達後十日內以書狀明理由，經本院向最高行政法院提出
抗告 (須按對造人數附具繕本）；並應預繳送達用掛號郵票六份（每份三十四元）。
中      華      民      國      九十    年      九      月      二十    日
                                            法院書記官  藍亮仁


司法院資訊處製作；財團法人民間司法改革基金會備份。
